【裁判字號】    92,交易,79
【裁判日期】    920715
【裁判案由】    過失傷害
【裁判全文】
臺灣臺北地方法院刑事判決                          九十二年度交易字第七九號
    公  訴  人  臺灣臺北地方法院檢察署檢察官
    被      告  丙○○
右列被告因過失傷害案件，經檢察官提起公訴（九十二年度偵字第一六三八號），本
院判決如左：
    主  文
丙○○因過失傷害人，處拘役伍拾日，如易科罰金，以參佰元折算壹日。
    事  實
一、丙○○於民國九十一年四月二十日下午七時三十分許，騎乘未懸掛車牌之重型機
    車（車台編號：ＮＣ二七—00000000號），沿台北市○○路○段南往北
    行駛，行近西園路、寶興街設有燈光號誌之交岔路口時，本應注意在市區道路，
    行車速度不得超過時速五十公里，且當時天候晴、夜間有照明、路面乾燥、無缺
    陷、無障礙物、視距良好，並無不能注意之情事，竟貿然以時速約八十公里之速
    度超速前行，適有行人甲○○○未依照號誌規定，闖越紅燈於前開路口北側之行
    人穿越道上由西向東行走，丙○○見狀雖立即採取閃煞措施，惟因車速過快煞車
    不及，所騎乘之機車失控倒地滑行，而於滑行途中在前開行人穿越道上撞及甲○
    ○○，致甲○○○倒地受有頭部外傷、兩側下肢撕裂傷併傷口感染等傷害。丙○
    ○於肇事後隨即送甲○○○至西園醫院就醫，並於警員前往西園醫院處理時，在
    場坦承肇事接受裁判。
二、案經甲○○○訴請台北市政府警察局萬華分局報告臺灣臺北地方法院檢察署檢察
    官偵辦起訴。
    理  由
一、訊據被告丙○○固不否認於前開時、地發生車禍，致告訴人甲○○○成傷等事實
    ，惟辯稱：當日伊遵照號誌指示前行，行至肇事路口中央發現告訴人闖紅燈在行
    人穿越道上行走，伊遂立即煞車，機車失控向西園路最外側車道滑行，在滑行過
    程中並未撞及告訴人；事發前肇事路口車很多，伊車速很慢，並未超速云云。經
    查：
    (一)本件事故係於被告騎乘機車直行進入肇事交岔路口後，因發現告訴人闖越紅燈
      行走於路口北側之行人穿越道上，煞車不及導致機車失控倒地滑行，於滑行過
      程中撞及告訴人所致，業據被告及告訴人於警詢時陳述明確，此觀諸二人於事
      發當日接受負責處理事故之交通警察詢問所製作之交通事故談話紀錄表分別記
      載：「肇事前我車沿西園路二段由南向北綠燈直行，在第二車道上：：：當時
      當我突然看見有位行人甲○○○由寶興街西北角行人穿越道西向東走在行人穿
      越道上，因行人闖紅燈西向東走在寶興街上，我見狀立即煞車並向左閃避，我
      車立即向右側倒地，我車右前車頭碰到行人右側小腿而肇事；肇事當時行車速
      率為時速八十公里」、「肇事前我人在西園、寶興西北角綠燈由寶興街西向東
      走在行人穿越道上，當時寶興街西向東號誌為綠燈，我當時見西園路二段北向
      南有車子，我就穿越西園路二段過中央分隔島，我人已過中間分隔島至對面內
      側第一車道上，結果有位機車駕駛騎一輛重型機車：：：由西園路二段由南向
      北快速衝撞而來，結果該重機先右側滑倒於地，然後車子再朝向我人右側而來
      ，對方機車前車頭碰到我人右小腿而肇事」等語即明（偵卷第十四頁、第十三
      頁參照）。被告亦於本院審理時表示伊對前開交通事故談話記錄表之記載並無
      意見（本院九十二年四月二十九日訊問筆錄參照），顯然該份談話記錄表之內
      容為真實可信。
    (二)再者，觀諸卷附道路交通事故調查報告表，本件事發後告訴人倒地受傷之血跡
      ，係位於距肇事交岔路口北側之行人穿越道北方零點五公尺處之西園路南往北
      第一快車道內，又被告所騎乘之機車倒地刮地痕，係自肇事交岔路口中央往北
      向西園路南往北第一車道方向延伸，長達三十六點四公尺。亦即，被告所騎乘
      機車倒地之刮地痕，係在被害人血跡以南即出現，足證被告之機車在與告訴人
      發生碰撞前即先失控倒地滑行，而於滑行途中在肇事路口北側之行人穿越道靠
      近路中分隔島處撞及告訴人。再以被告之機車滑行距離長達三十餘公尺，可推
      知被告於事發前車速甚快，被告於警詢時自白當時車速約為時速八十公里，堪
      予信實。被告及告訴人分別在本院審理時對本件事發經過更易說法，被告以前
      開情詞置辯，告訴人則稱：事發前其遵守號誌指示在行人穿越道上行走，差兩
      步即到馬路對面時遭被告駕車撞及云云，均難認與事實相符，並不足採。
    (三)又告訴人雖一再堅稱事發當時其係依照號誌指示行走於行人穿越道，然證人即
      當日在場之路人乙○○分別於警詢及本院調查中明確證述：被告騎乘之機車撞
      及告訴人時，行人穿越道之號誌仍為紅燈等語（偵卷第十二頁交通事故談話紀
      錄表、本院九十二年五月二十七日訊問筆錄參照），核與被告所述告訴人當時
      係闖紅燈一節相符。告訴人表示當時並未闖紅燈一節，應非屬實，委無可取。
二、按行車速度，在市區道路，時速不得超過五十公里，道路交通安全規則第九十三
    條第一項第一款定有明文。被告為已考領駕照之駕駛人，對此誠難諉稱不知，而
    依道路交通事故調查報告表所載，事發當時天候晴、夜間有照明、路面乾燥、無
    缺陷、無障礙物、視距良好，並無使被告不能遵照速限規定行車之情事。詎被告
    竟於市區道路，貿然以時速八十公里超逾速限之高速行駛，致行近肇事路口北側
    之行人穿越道時，見告訴人闖越紅燈前行，雖立即採取閃煞措施，卻仍因車速過
    快煞車不及，機車失控倒地而肇事，伊對本件事故之發生為有過失，至屬明確。
    又告訴人於事發前未遵號誌指示，闖越紅燈前行，前已述及，其對本件事故之肇
    因同有過失甚明，然被告被告之過失責任，尚難因告訴人與有過失而告解免。另
    告訴人因本件事故受有如事實欄所載之傷害，有西園醫院出具之診斷證明書附卷
    可參（偵卷第五頁參照），被告之過失駕駛行為，與告訴人因本件事故所受傷害
    間，有相當因果關係。綜上所述，本件事證明確，被告過失犯行堪予認定，應依
    法論科。
三、核被告所為，係犯刑法第二百八十四條第一項前段之過失傷害罪。被告於肇事後
    隨即將告訴人送醫，並於警員據報至醫院處理時在場承認肇事，業據告訴人陳述
    明確，並有警製自首調查表附卷可稽，為對於未發覺之罪自首而接受裁判，應依
    刑法第六十二條前段規定減輕其刑。爰審酌被告於市區道路高速行車，駕駛態度
    至為輕忽，過失情節嚴重、告訴人所受傷勢非微，然其對本件事故之肇因同有過
    失、被告迄未賠償告訴人所受損害，犯後態度難謂良好等各項情狀，量處如主文
    所示之刑，並諭知易科罰金之折算標準，以資懲儆。
據上論斷，依刑事訴訟法第二百九十九條第一項前段，刑法第二百八十四條第一項前
段、第六十二條前段、第四十一條第一項前段，罰金罰鍰提高標準條例第一條前段、
第二條，判決如主文。
本案經檢察官孫治遠到庭執行職務
中      華      民      國      九十二      年    七    月     十五     日
                                      臺灣臺北地方法院交通法庭
                                          法  官  陳婷玉
右正本證明與原本無異。
如不服本判決，應於判決送達後十日內，向本院提出上訴狀。
                                          書記官  陳弘文
中      華      民      國      九十二      年    七    月     十七     日
附錄本案所犯法條全文：
中華民國刑法第二百八十四條
 (過失傷害罪)
因過失傷害人者，處六月以下有期徒刑、拘役或五百元以下罰金，致重傷
者，處一年以下有期徒刑、拘役或五百元以下罰金。
從事業務之人，因業務上之過失傷害人者，處一年以下有期徒刑、拘役或
一千元以下罰金，致重傷者，處三年以下有期徒刑、拘役或二千元以下罰
金。


司法院資訊處製作；財團法人民間司法改革基金會備份。
